---
title: "Generación de Base de Datos"
output: html_document
---

```{r setup, include=FALSE}
knitr::opts_chunk$set(echo = TRUE)
```
## Liga a las tablas originales
A través de esta <a href="https://drive.google.com/drive/u/0/folders/12xYidjNex6IJh3aR7w1qbR7jaRhjJhI7">
liga</a> se puede acceder a los zip con las bases de datos como fueron descargadas
de la INEGI.

```{r}
library(fastDummies)
library(MatchIt)
```


## ENUT

#### Lectura de datos

```{r}
library(tidyverse)

tvivienda = read.csv("data/conjunto_de_datos_enut_2019_csv/conjunto_de_datos_enut_2019/conjunto_de_datos_tvivienda_enut_2019/conjunto_de_datos/conjunto_de_datos_tvivienda_enut_2019.csv",
                     encoding = "utf-8")

thogar = read.csv("data/conjunto_de_datos_enut_2019_csv/conjunto_de_datos_enut_2019/conjunto_de_datos_thogar_enut_2019/conjunto_de_datos/conjunto_de_datos_thogar_enut_2019.csv",
                  encoding = "utf-8")

tmodulo = read.csv("data/conjunto_de_datos_enut_2019_csv/conjunto_de_datos_enut_2019/conjunto_de_datos_tmodulo_enut_2019/conjunto_de_datos/conjunto_de_datos_tmodulo_enut_2019.csv",
                 encoding = "utf-8")

tsdem = read.csv("data/conjunto_de_datos_enut_2019_csv/conjunto_de_datos_enut_2019/conjunto_de_datos_tsdem_enut_2019/conjunto_de_datos/conjunto_de_datos_tsdem_enut_2019.csv",
                   encoding = "utf-8")
```

#### Renombrar columnas con nombre importado incorrectamente
Esta sección puede comentarse si no hubo problema de importación

```{r}
tvivienda = tvivienda %>% rename(UPM=ï..UPM)
thogar = thogar %>% rename(UPM=ï..UPM)
tsdem = tsdem %>% rename(UPM=ï..UPM)
```

#### Lectura de variables seleccionadas

```{r}
var_sel = read.csv("data/variables_seleccionadas.csv",encoding = "utf-8")
```

#### Definición de variables seleccionadas para cada tabla

```{r}
vars_viv = toupper(var_sel$variable[var_sel$tabla=="tvivienda"])
vars_hog = toupper(var_sel$variable[var_sel$tabla=="thogar"])
vars_sdm = toupper(var_sel$variable[var_sel$tabla=="tsdem"])
vars_mod = toupper(var_sel$variable[var_sel$tabla=="tmodulo"])
```

#### Subset de las tablas usando únicamente variables seleccionadas

```{r}
tvivienda = subset(tvivienda,select = vars_viv)
thogar = subset(thogar,select = vars_hog)
tsdem = subset(tsdem,select = vars_sdm)
tmodulo = subset(tmodulo,select = vars_mod)
```

#### Definición de identificadores

```{r}
tvivienda$vid = paste(tvivienda$UPM,tvivienda$VIV_SEL, sep = "_")

thogar$vid = paste(thogar$UPM,thogar$VIV_SEL,sep="_")
thogar$hid = paste(thogar$UPM,thogar$VIV_SEL,thogar$HOGAR,sep="_")

tsdem$vid = paste(tsdem$UPM,tsdem$VIV_SEL,sep="_")
tsdem$hid = paste(tsdem$UPM,tsdem$VIV_SEL,tsdem$HOGAR,sep="_")
tsdem$uid = paste(tsdem$UPM,tsdem$VIV_SEL,tsdem$HOGAR,tsdem$N_REN,sep="_")

tmodulo$vid = paste(tmodulo$UPM,tmodulo$VIV_SEL,sep="_")
tmodulo$hid = paste(tmodulo$UPM,tmodulo$VIV_SEL,tmodulo$HOGAR,sep="_")
tmodulo$uid = paste(tmodulo$UPM,tmodulo$VIV_SEL,tmodulo$HOGAR,tmodulo$N_REN,sep="_")
```

## ENOE

#### Lectura de la ENOE

```{r}
enoe_c1 = read_csv("data/conjunto_de_datos_enoen_2022_2t_csv/conjunto_de_datos_coe1_enoen_2022_2t/conjunto_de_datos/conjunto_de_datos_coe1_enoen_2022_2t.csv")
enoe_c2 = read_csv("data/conjunto_de_datos_enoen_2022_2t_csv/conjunto_de_datos_coe2_enoen_2022_2t/conjunto_de_datos/conjunto_de_datos_coe2_enoen_2022_2t.csv")
```

#### Selección de variables en las tablas

```{r}
vars_c1 = var_sel$variable[var_sel$encuesta=="ENOE" & var_sel$tabla=="coe1"]
enoe_c1 = subset(enoe_c1,select = vars_c1)

vars_c2 = var_sel$variable[var_sel$encuesta=="ENOE" & var_sel$tabla=="coe2"]
enoe_c2 = subset(enoe_c2,select = vars_c2)
```

#### Definición de identificadores

```{r}
attach(enoe_c1)
enoe_c1$uid = paste(upm,v_sel,n_hog,n_ren,sep = "_")
enoe_c1$hid = paste(upm,v_sel,n_hog,sep = "_")
enoe_c1$vid = paste(upm,v_sel,sep = "_")
detach()

attach(enoe_c2)
enoe_c2$uid = paste(upm,v_sel,n_hog,n_ren,sep = "_")
enoe_c2$hid = paste(upm,v_sel,n_hog,sep = "_")
enoe_c2$vid = paste(upm,v_sel,sep = "_")
detach()
```
#### Modificación de variables
###### SEXO
Se recodifica de 1 y 2, a 0 y 1.
```{r}
tsdem$SEXO[tsdem$SEXO==1]=0
tsdem$SEXO[tsdem$SEXO==2]=1

tmodulo$FP6_11[tmodulo$FP6_11==2]=1
tmodulo$FP6_11[tmodulo$FP6_11==3]=0

tmodulo$FP6_15[tmodulo$FP6_15==2]=1
tmodulo$FP6_15[tmodulo$FP6_15==3]=0
```

## Modificación de entidad

```{r}
tmodulo= dummy_cols(tmodulo,select_columns="ENT")
```

##Modificar

######AMAI

#Transformar variables a dummies y categóricas

## Pregunta 1: Transformar nivel y grado a escolaridad

Para crear una variable de nivel de escolaridad como en el AMIB se usan las variables de nivel y grado de la ENUT. 

```{r}
tmodulo$nivelescolar<- ifelse(tmodulo$NIV<=1, "No estudió",
                       ifelse(tmodulo$NIV==2 & tmodulo$GRA<6, "Primaria incompleta",
                       ifelse(tmodulo$NIV==2 & tmodulo$GRA>=6, "Primaria completa",
                       ifelse(tmodulo$NIV==3 & tmodulo$GRA<3, "Secundaria incompleta",
                       ifelse(tmodulo$NIV==3 & tmodulo$GRA>=3, "Secundaria completa",
                       ifelse(tmodulo$NIV==4, "Secundaria completa",
                       ifelse(tmodulo$NIV==5|tmodulo$NIV==7, "Preparatoria completa",
                       ifelse(tmodulo$NIV==6 & tmodulo$GRA<3, "Preparatoria incompleta",
                       ifelse(tmodulo$NIV==6 & tmodulo$GRA>=3, "Preparatoria completa",
                       ifelse(tmodulo$NIV==8 & tmodulo$GRA<5, "Licenciatura incompleta",
                       ifelse(tmodulo$NIV==8 & tmodulo$GRA>=5, "Licenciatura completa",
                       ifelse(tmodulo$NIV==9, "Diplomado o maestría", "NA"))))))))))))


```

## Pregunta 2: Baño en vivienda (1 es sí y 0 no)

```{r}
tvivienda$sanitarioviv<- (tvivienda$P1_7 == "1")*1
```

## Pregunta 3: Automovil (1 es sí y 0 no)

```{r}
thogar$automovilhog<- (thogar$P2_5_09 == "1")*1
```

## Pregunta 4: Internet (1 es sí y 0 no)

```{r}
thogar$internethog<- (thogar$P2_5_14 == "1")*1
```

##Pregunta 5: Trabajas o no (1 es sí y 0 no)

```{r}
tmodulo$trabajaper<- (tmodulo$P5_1 =="1")*1 
```

#Agrupar por hogar 
```{r}
trabaj_hogar <- aggregate.data.frame(tmodulo$P5_1, by=list(tmodulo$hid),FUN=sum) %>%
rename(hid=Group.1,num_trab=x)

thogar= left_join(thogar,trabaj_hogar,on="hid")
```

#Crear variable de puntaje por pregunta

La AMAI da puntos por cada pregunta 

## 1. Puntaje de nivel escolaridad por jefe

```{r}
jefes= filter(tsdem, PAREN==1) %>%
  left_join(tmodulo, on="uid") %>%
  select(c("nivelescolar", "hid"))

thogar=left_join(thogar, jefes, on="hid")
```

```{r}
thogar$puntos_nivel<- ifelse(thogar$nivelescolar=="No estudió",0,
                      ifelse(thogar$nivelescolar=="Primaria incompleta",6,
                      ifelse(thogar$nivelescolar=="Primaria completa",11,
                      ifelse(thogar$nivelescolar=="Secundaria incompleta",12,
                      ifelse(thogar$nivelescolar=="Secundaria completa",18,
                      ifelse(thogar$nivelescolar=="Preparatoria incompleta",23,
                      ifelse(thogar$nivelescolar=="Preparatoria completa",27,
                      ifelse(thogar$nivelescolar=="Licenciatura incompleta",36,
                      ifelse(thogar$nivelescolar=="Licenciatura completa",59,
                      ifelse(thogar$nivelescolar=="Diplomado o maestría",85, 0))))))))))
```


## 2. Baño en vivienda

```{r}
tvivienda$puntos_baño<- ifelse(tvivienda$sanitarioviv == "1", 24, 0)
```

## 3. Automovil

```{r}
thogar$punto_automovil<- ifelse(thogar$automovilhog == "1", 22, 0)

```

## 4. Internet

```{r}
thogar$puntos_internet<- ifelse(thogar$internethog == "1", 32, 0)
```

## 5. Cuartos

```{r}
tvivienda$puntos_cuartos<- ifelse(tvivienda$P1_3=="1", 8,
                          ifelse(tvivienda$P1_3=="2", 16,
                          ifelse(tvivienda$P1_3=="3", 24, 
                          ifelse(tvivienda$P1_3>="4", 32, 0))))
```

## 6. Trabajadores por hogar 

```{r}
thogar$puntostrab<- ifelse(thogar$num_trab=="0", 0,
                    ifelse(thogar$num_trab=="1", 15,
                    ifelse(thogar$num_trab=="2", 31,
                    ifelse(thogar$num_trab=="3", 46,
                    ifelse(thogar$num_trab>="4", 61, 0)))))
```

#### Creación de variables adicionales
###### Años de escolaridad
Para calcular años de escolaridad utilizando la ENUT, se utilizan las variables
de nivel académico y grado escolar, <code>NIV</code> y <code>GRA</code>. A 
continuación se genera un tabulado que relaciona el grado escolar completado con
los años de educación cursados. 

###### Salario por semana
Se utiliza también un tabulado similar para generar un número entre el cual se 
dividirá el salario de la persona para estandarizar salarios a salario por semana.



#### Unión de tablas
```{r}
tab_esc <- data.frame(NIV=c(0:9),ESC=c(0,0,0,6,9,9,9,12,12,16))
tab_sal <- data.frame(P5_7A=c(1,2,3,4), DIVISOR_SALARIO = c(1,2,4,52))

enut <- left_join(tmodulo,tsdem,on="uid") %>%
  left_join(thogar,on="hid") %>%
  left_join(tvivienda,on="vid") %>%
  full_join(tab_esc,on="NIV") %>%
  full_join(tab_sal,on="P5_7A") %>%
  mutate(ESC=ESC+GRA, SAL_SEM=P5_7/DIVISOR_SALARIO)
```

##Creación de variables finales AMAI
#Puntaje final 

```{r}
attach(enut)
enut$Puntaje_AMAI<- puntos_nivel+ puntos_baño+ punto_automovil+ puntos_internet+ puntos_cuartos+puntostrab
```

#Puntaje a Nivel Socioeconómico 

```{r}
attach(enut)
enut$clasif_AMAI<- ifelse(Puntaje_AMAI>=0 & Puntaje_AMAI<=47, "E",
                   ifelse(Puntaje_AMAI>=48 & Puntaje_AMAI<=94, "D",
                   ifelse(Puntaje_AMAI>=95 & Puntaje_AMAI<=115, "D+",
                   ifelse(Puntaje_AMAI>=116 & Puntaje_AMAI<=140, "C-",
                   ifelse(Puntaje_AMAI>=141 & Puntaje_AMAI<=167, "C",
                   ifelse(Puntaje_AMAI>=168 & Puntaje_AMAI<=201, "C+",
                   ifelse(Puntaje_AMAI>=202, "A/B", "NA")))))))
```

#Salario por Nivel Socioeconómico 

```{r}
attach(enut)
enut$salarioprom_AMAI<- ifelse(clasif_AMAI=="E", 6200,
                        ifelse(clasif_AMAI=="D", 8900,
                        ifelse(clasif_AMAI=="D+", 11900,
                        ifelse(clasif_AMAI=="C-", 15000,
                        ifelse(clasif_AMAI=="C", 18800,
                        ifelse(clasif_AMAI=="C+", 26300,
                        ifelse(clasif_AMAI=="A/B", 40500, "NA")))))))
```

#Comparar con Salario promedio por Nivel 
```{r}
tapply(enut$SAL_SEM, enut$clasif_AMAI, summary)
```

### Imputación de datos 

```{r}
imputados<-missRanger(enut, SAL_SEM ~ .,num.trees = 1000, seed =1)

```

```{r}
ggplot()+
  geom_point(data = imputados, aes(ESC,SAL_SEM),
             color="red")+
  geom_point(data = enut, aes(ESC,SAL_SEM))+
  theme_minimal()


```

###Modelos

```{r}
lm.enut = lm(SAL_SEM ~ EDAD+ SEXO+ ESC,data = enut)
summary(lm.enut)
```

```{r}
lm.imputados = lm(SAL_SEM ~ EDAD+ SEXO+ ESC,data = imputados)
summary(lm.imputados)
```





#### Guardar bases
```{r}
#write.csv(enoe_c1,"C:/")
```

