---
title: "Generación de Base de Datos"
output: html_document
---

```{r setup, include=FALSE}
knitr::opts_chunk$set(echo = TRUE)
```
## Liga a las tablas originales
A través de esta <a href="https://drive.google.com/drive/u/0/folders/12xYidjNex6IJh3aR7w1qbR7jaRhjJhI7">
liga</a> se puede acceder a los zip con las bases de datos como fueron descargadas
de la INEGI.


## ENUT

#### Lectura de datos

```{r}
library(tidyverse)

tvivienda = read.csv("data/conjunto_de_datos_enut_2019_csv/conjunto_de_datos_enut_2019/conjunto_de_datos_tvivienda_enut_2019/conjunto_de_datos/conjunto_de_datos_tvivienda_enut_2019.csv",
                     encoding = "utf-8")

thogar = read.csv("data/conjunto_de_datos_enut_2019_csv/conjunto_de_datos_enut_2019/conjunto_de_datos_thogar_enut_2019/conjunto_de_datos/conjunto_de_datos_thogar_enut_2019.csv",
                  encoding = "utf-8")

tmodulo = read.csv("data/conjunto_de_datos_enut_2019_csv/conjunto_de_datos_enut_2019/conjunto_de_datos_tmodulo_enut_2019/conjunto_de_datos/conjunto_de_datos_tmodulo_enut_2019.csv",
                 encoding = "utf-8")

tsdem = read.csv("data/conjunto_de_datos_enut_2019_csv/conjunto_de_datos_enut_2019/conjunto_de_datos_tsdem_enut_2019/conjunto_de_datos/conjunto_de_datos_tsdem_enut_2019.csv",
                   encoding = "utf-8")
```

#### Renombrar columnas con nombre importado incorrectamente
Esta sección puede comentarse si no hubo problema de importación

```{r}
tvivienda = tvivienda %>% rename(UPM=ï..UPM)
thogar = thogar %>% rename(UPM=ï..UPM)
tsdem = tsdem %>% rename(UPM=ï..UPM)
```

#### Lectura de variables seleccionadas

```{r}
var_sel = read.csv("data/variables_seleccionadas.csv",encoding = "utf-8")
```

#### Definición de variables seleccionadas para cada tabla

```{r}
vars_viv = toupper(var_sel$variable[var_sel$tabla=="tvivienda"])
vars_hog = toupper(var_sel$variable[var_sel$tabla=="thogar"])
vars_sdm = toupper(var_sel$variable[var_sel$tabla=="tsdem"])
vars_mod = toupper(var_sel$variable[var_sel$tabla=="tmodulo"])
```

#### Subset de las tablas usando únicamente variables seleccionadas

```{r}
tvivienda = subset(tvivienda,select = vars_viv)
thogar = subset(thogar,select = vars_hog)
tsdem = subset(tsdem,select = vars_sdm)
tmodulo = subset(tmodulo,select = vars_mod)
```

#### Definición de identificadores

```{r}
tvivienda$vid = paste(tvivienda$UPM,tvivienda$VIV_SEL, sep = "_")

thogar$vid = paste(thogar$UPM,thogar$VIV_SEL,sep="_")
thogar$hid = paste(thogar$UPM,thogar$VIV_SEL,thogar$HOGAR,sep="_")

tsdem$vid = paste(tsdem$UPM,tsdem$VIV_SEL,sep="_")
tsdem$hid = paste(tsdem$UPM,tsdem$VIV_SEL,tsdem$HOGAR,sep="_")
tsdem$uid = paste(tsdem$UPM,tsdem$VIV_SEL,tsdem$HOGAR,tsdem$N_REN,sep="_")

tmodulo$vid = paste(tmodulo$UPM,tmodulo$VIV_SEL,sep="_")
tmodulo$hid = paste(tmodulo$UPM,tmodulo$VIV_SEL,tmodulo$HOGAR,sep="_")
tmodulo$uid = paste(tmodulo$UPM,tmodulo$VIV_SEL,tmodulo$HOGAR,tmodulo$N_REN,sep="_")
```

## ENOE

#### Lectura de la ENOE

```{r}
enoe_c1 = read_csv("data/conjunto_de_datos_enoen_2022_2t_csv/conjunto_de_datos_coe1_enoen_2022_2t/conjunto_de_datos/conjunto_de_datos_coe1_enoen_2022_2t.csv")
enoe_c2 = read_csv("data/conjunto_de_datos_enoen_2022_2t_csv/conjunto_de_datos_coe2_enoen_2022_2t/conjunto_de_datos/conjunto_de_datos_coe2_enoen_2022_2t.csv")
```

#### Selección de variables en las tablas

```{r}
vars_c1 = var_sel$variable[var_sel$encuesta=="ENOE" & var_sel$tabla=="coe1"]
enoe_c1 = subset(enoe_c1,select = vars_c1)

vars_c2 = var_sel$variable[var_sel$encuesta=="ENOE" & var_sel$tabla=="coe2"]
enoe_c2 = subset(enoe_c2,select = vars_c2)
```

#### Definición de identificadores

```{r}
attach(enoe_c1)
enoe_c1$uid = paste(upm,v_sel,n_hog,n_ren,sep = "_")
enoe_c1$hid = paste(upm,v_sel,n_hog,sep = "_")
enoe_c1$vid = paste(upm,v_sel,sep = "_")
detach()

attach(enoe_c2)
enoe_c2$uid = paste(upm,v_sel,n_hog,n_ren,sep = "_")
enoe_c2$hid = paste(upm,v_sel,n_hog,sep = "_")
enoe_c2$vid = paste(upm,v_sel,sep = "_")
detach()
```
#### Modificación de variables
###### SEXO
Se recodifica de 1 y 2, a 0 y 1.
```{r}
tsdem$SEXO[tsdem$SEXO==1]=0
tsdem$SEXO[tsdem$SEXO==2]=1
```

###### 


#### Creación de variables adicionales
###### Años de escolaridad
Para calcular años de escolaridad utilizando la ENUT, se utilizan las variables
de nivel académico y grado escolar, <code>NIV</code> y <code>GRA</code>. A 
continuación se genera un tabulado que relaciona el grado escolar completado con
los años de educación cursados. 

###### Salario por semana
Se utiliza también un tabulado similar para generar un número entre el cual se 
dividirá el salario de la persona para estandarizar salarios a salario por semana.



#### Unión de tablas
```{r}
tab_esc <- data.frame(NIV=c(0:10,99),ESC=c(0,0,0,6,9,9,9,12,12,16,16,0))
tab_sal <- data.frame(P5_7A=c(1,2,3,4), DIVISOR_SALARIO = c(1,2,4,52))

enut <- left_join(tmodulo,tsdem,on="uid") %>%
  left_join(thogar,on="hid") %>%
  left_join(tvivienda,on="vid") %>%
  full_join(tab_esc,on="NIV") %>%
  full_join(tab_sal,on="P5_7A") %>%
  mutate(ESC=ESC+GRA, SAL_SEM=P5_7/DIVISOR_SALARIO)
```




#### Guardar bases
```{r}
#write.csv(enoe_c1,"C:/")
```

